【裁判字號】    96,訴,3768
【裁判日期】    970222
【裁判案由】    毒品危害防制條例
【裁判全文】
臺灣臺中地方法院刑事判決              96年度訴字第3768號
公  訴  人  臺灣臺中地方法院檢察署檢察官
被      告  乙○○
上列被告因違反毒品危害防制條例案件，經檢察官提起公訴（96
年度毒偵字第5019號），本院判決如下：
    主    文
乙○○施用第一級毒品，處有期徒刑玖月，又施用第二級毒品，
處有期徒刑伍月，應執行有期徒刑壹年。
    犯罪事實及理由
一、乙○○曾因施用毒品經裁定送觀察、勒戒後，於民國（下同
    ）93年7 月27日認無繼續施用毒品之傾向而執行完畢釋放，
    猶不知悔改，於觀察勒戒執行完畢釋放後5 年內，復基於施
    用第一級毒品及第二級毒品之犯意，於96年8月17日下午2時
    55分許往前回溯4 日內之某時，在不詳處所，施用第一級毒
    品海洛因及第二級毒品甲基安非他命各1 次。嗣乙○○於96
    年8月17日下午1 時許，前往臺中縣豐原市○○路185巷5弄8
    號找楊錫文（另案偵辦）時，適警方正在該處執行搜索，經
    其同意於台中市警察局少年隊採集尿液送驗後，始悉上情。
二、按現行刑事訴訟法為保障被告之反對詰問權，排除具有虛偽
    危險性之傳聞證據，以求實體真實之發見，於該法第159 條
    第1 項明定被告以外之人於審判外之言詞或書面陳述，除法
    律有規定者外，不得作為證據。而刑事訴訟法第159條之1至
    159條之4有傳聞法則之例外規定，且被告以外之人於審判外
    之陳述，雖不符前4 條之規定，而經當事人於審判程序同意
    作為證據，法院審酌該言詞陳述或書面陳述作成時之情況，
    認為適當者，亦得為證據；當事人、代理人或辯護人於法院
    調查證據時，知有第159條第1項不得為證據之情形，而未於
    言詞辯論終結前聲明異議者，視為有前項之同意，刑事訴訟
    法第159條之5定有明文。本件檢察官、被告並未就被告以外
    之人於審判外之陳述有所爭執，且迄於言詞辯論終結前，均
    未主張有刑事訴訟法第159條第1項不得為證據之情形，是應
    認已同意作為證據，且經本院審酌後，認無不適當之情形，
    應認均有證據能力，合先敘明。
三、訊據被告乙○○固坦承於上開時、地，經警採尿送驗呈嗎啡
    及甲基安非他命陽性反應，惟矢口否認有何起訴書所載之犯
    行，辯稱：伊自96年7月4日以後即未再施用海洛因，並未施
    用第二級毒品，伊於96年7月4日有前往行政院衛生署豐原醫
    院（下稱豐原醫院）身心科作海洛因毒癮治療，醫師有開立
    特拉嗎竇藥讓伊服用，自96年8 月10日起改服用醫師開給伊
    之母作為癌症止痛用之特拉嗎竇藥，因此伊之尿液才會呈嗎
    啡陽性反應，且伊於採尿當天去找友人楊錫文時，有看到楊
    錫文及其另二位友人被查獲施用安非他命之工具，可能警察
    將伊之尿液與楊錫文等人之尿液弄錯了，才會造成伊之尿液
    呈毒品陽性反應云云，後則改稱：伊於採尿前一天去找楊錫
    文時，有看到楊錫文及其友人共三人正在施用毒品，伊並未
    施用毒品云云。經查：
  (一)被告於上開時、地，經警得其同意採尿送請中山醫學大學附
    設醫院附設醫院檢驗科藥物檢測中心以氣相層析質譜儀（GC
    ／MS）檢驗結果，確呈嗎啡、甲基安非他命陽性反應，有中
    山醫學大學附設醫院檢驗科藥物檢測中心之報告、臺中市警
    察局少年警察隊採集尿液鑑定同意書及該隊第二組委託鑑驗
    尿液代號與姓名對照表等在卷可稽（見偵查卷第6- 8頁）。
    又警員係將乾淨之瓶子交給被告，由被告自行排放尿液至瓶
    子後，當面交給警員，警員再當著被告之面前將瓶子封緘，
    並請被告於封緘上按捺指印後送驗，若有多人要採集尿液，
    則依上開程序完成一個人之後再作另外一個人，因此不可能
    發生尿液弄錯之情形等情，業據證人林添富即採集被告尿液
    之警員到庭結證明確（見本院卷第87頁）。
  (二)被告雖於96年7月4日曾前往豐原醫院就診，惟被告當日就診
    係一般身心醫療，並未接受美沙冬替代療法，且美沙冬替代
    療法之患者，需每日到醫院服用藥水，服用藥水後尿液不會
    呈嗎啡陽性反應，又醫師當日所開立之Tramal藥品，含特拉
    嗎竇成分，並不含嗎啡、安非他命、甲基安非他命或可代謝
    成嗎啡、安非他命、甲基安非他命之成分，經人體服用後其
    尿液不致檢出嗎啡、安非他命或甲基安非他命等藥物陽性反
    應等情，有本院之電話記錄表、豐原醫院97年1月8日豐醫歷
    字第0960011680 號函及行政院衛生署管制藥品管理局97年1
    月28日管檢字第0970000688號函在卷可稽（見本院卷第25
    頁、第68頁、第70頁、第74頁）。
  (三)被告就其尿液檢驗呈嗎啡、甲基安非他命陽性反應，先於本
    院準備程序時辯稱：在採尿當天有看到楊錫文等人被查獲施
    用安非他命之工具，可能警員將伊與其他人之尿液弄錯，後
    於本院審理時則改稱：於採尿前一天去找楊錫文時，有看到
    楊錫文等人在施用毒品，其先後所辯不一。且依法務部調查
    局檢驗煙毒之經驗研判，若非共處於空間狹小之密閉，並故
    意大量吸入氣體，不致於尿液中代謝出煙毒反應，有法務部
    調查局82年10月1 日（82）陸(一)82092712號函可參。佐以被
    告尿液中嗎啡及甲基安非他命之濃度分別為17484ng/ml及19
    257ng/ml，較閾值濃度300ng/ml及500ng/ml高出甚多，依上
    開說明，不致於因他人施用毒品時被告在場而使其尿液呈嗎
    啡及甲基安非他命陽性反應。
  (四)按氣相層析質譜儀係目前最常用以測試嫌疑人有無施用毒品
    之確認方法，蓋在良好的操作條件下，以氣相層析質譜儀作
    藥物及其代謝產物之定性及定量分析，將可排除偽陽性之可
    能，幾乎不會有偽陽性反應產生，有行政院國軍退除役官兵
    輔導委員會臺北榮民總醫院83年4月7日（83）北總內字第03
    059 號函可參。又按常人如未施用毒品，其尿水中當無呈毒
    品藥物陽性反應，倘有施用者，約70％於24小時內自尿中排
    出，約90％於96小時自尿中排出，故推算施用時間距採尿時
    間最長可能不會超過4 日，此經行政院衛生署藥物食品檢驗
    局81年2月8日（81）藥檢壹字第001156號函示甚明。警方經
    被告同意採得之尿液，經以氣相層析質譜分析法檢驗結果，
    既呈嗎啡、甲基安非他命陽性之反應，則被告於採尿時往前
    回溯4 日內之某時，確有施用第一級毒品海洛因及第二級毒
    品甲基安非他命之事實，堪以認定。
  (五)被告前因施用毒品經裁定送觀察、勒戒，於93年7 月27日執
    行完畢釋放出所，有臺灣高等法院被告前案紀錄表在卷可稽
    ，其受觀察、勒戒執行完畢後，5 年內再犯施用第一、二級
    毒品之罪，堪以認定。
  (六)綜上所述，被告所為之辯解，顯不足採，本件事證明確，被
    告犯行洵堪認定。
四、核被告所為，係犯毒品危害防制條例第10條第1項、第2項之
    施用第一、二級毒品罪。其持有海洛因、甲基安非他命之行
    為，應為施用之高度行為所吸收，均不另論罪。被告所犯上
    開二罪，犯意各別，行為互殊，應予分論併罰。爰審酌被告
    前曾因施用毒品經觀察、勒戒，有上開紀錄表在卷可參，無
    視於毒品對於自身健康之戕害及國家對於杜絕毒品犯罪之禁
    令，犯後否認犯行，態度不佳等一切情狀，分別量處如主文
    所示之刑，並定其應執行刑。
據上論斷，應依刑事訴訟法第299條第1項前段，毒品危害防制條
例第10條第1項、第2項，刑法第11條前段、第51條第5 款，判決
如主文。
本案經檢察官甲○○到庭執行職務
中    華    民    國    97    年    2     月    22    日
                  刑事第八庭  審判長法  官  林慧英
                                    法  官  簡源希
                                    法  官  戴嘉慧
上正本證明與原本無異。
如不服本判決，應於收受送達後10日內向本院提出上訴書狀（應
敘述具體理由並附繕本）。
上訴書狀如未敘述理由，應於上訴期間屆滿後20日內補提理由書
於本院。
                                    書記官  廖碩薇
中    華    民    國    97    年    2     月    22    日
附錄論罪科刑法條
毒品危害防制條例第10條
施用第一級毒品者，處6月以上5年以下有期徒刑。
施用第二級毒品者，處3年以下有期徒刑。


司法院資訊處製作；財團法人民間司法改革基金會備份。
